【裁判字號】    98,簡上,69
【裁判日期】    980608
【裁判案由】    詐欺
【裁判全文】
臺灣基隆地方法院刑事判決              98年度簡上字第69號
上  訴  人  臺灣基隆地方法院檢察署檢察官
被      告  丙○○
上列上訴人因被告詐欺案件，不服本院基隆簡易庭98年度基簡字
第266 號，中華民國98年3 月10日第一審簡易判決（聲請簡易判
決處刑案號：臺灣基隆地方法院檢察署98年度偵緝字第88號）提
起上訴暨移送併案審理（臺灣基隆地方法院檢察署98年度偵字第
1373號），本院管轄之第二審合議庭判決如下：
    主  文
原判決撤銷。
丙○○幫助意圖為自己不法之所有，以詐術使人將本人之物交付
，處拘役伍拾伍日，如易科罰金，以新臺幣壹仟元折算壹日。
    事  實
一、丙○○明知金融機構帳戶為個人信用之表徵，且申請開立金
    融帳戶並無任何特殊限制，任何人只要有些許款項，均可自
    行至不同金融機構申請開立多數帳戶使用，並預見將自己所
    有之帳戶存摺、提款卡及密碼交他人使用，可能因此供不法
    詐騙份子利用以詐術使他人將款項匯入後，再提領使用，因
    而幫助他人從事詐欺取財之目的，竟為貪圖不法利益，基於
    幫助他人詐欺取財之犯意，於民國97年8 月間，在其基隆市
    暖暖區○○街242 號6 樓之住處，將其所有之中華郵政股份
    有限公司基隆碇內郵局帳戶（局帳號：00000000000000號）
    以及中國信託商業銀行基隆分行之帳戶（帳號：0000000000
    000000號）之金融卡及密碼，以每月新臺幣（下同）5,000
    元之代價，交予姓名年籍不詳之賴姓男子，任由該男子所屬
    之詐欺集團使用，嗣下列之人受騙後，將現金匯入上開帳戶
    內：
  (一)嗣該詐欺集團成員於97年8 月22日20時，以電話向甲○○詐
    稱其在東森購物之交易發生操作錯誤，而要求其至自動櫃員
    機前依循指示操作，致甲○○陷於錯誤，共匯出29,999元至
    丙○○之上開帳戶，其後經甲○○報警處理，為警循線查獲
    上情。
  (二)該詐欺集團成員又於97年8 月23日，以電話向乙○○詐稱其
    在東森購物之交易發生操作錯誤，而要求其至自動櫃員機前
    依循指示操作，致乙○○陷於錯誤，共匯出62,000元至乙○○之上開帳戶。
三、案經基隆市警察局第三分局報告臺灣基隆地方法院檢察署檢
    察官偵查終結聲請以簡易判決處刑暨移送併案審理。
    理  由
一、被告丙○○對於其將所有之中華郵政股份有限公司基隆碇內
    郵局以及中國信託商業銀行基隆分行帳戶之金融卡及密碼，
    以每月新臺幣（下同）5,000 出租並交付予賴姓男子，且被
    害人甲○○、乙○○於事實欄所示時間，受詐騙而陷於錯誤
    ，並將所示金額分別匯入被告之帳戶之事實，業據被告於偵
    查中坦白承認，且經被害人甲○○、乙○○於警訊指述明確
    ，並有自動櫃員機交易明細表、乙○○台中銀行東豐原分行
    活期性存款存摺及其交易明細表、第一商業銀行顧客資料查
    詢單顧客資料變更登錄單、第一商業銀行北投分行交易資料
    明細表、中國信託商業銀行存款系統歷史交易查詢報表、玉
    山銀行客戶基本資料及存戶交易明細表、台幣存款歷史交易
    明細查詢、歸仁農會自動櫃員機交易明細表3 紙、郵局帳號
    查詢客戶基本資料、被告上開帳戶之開戶基本資料及帳戶交
    易明細在卷可稽。
二、按金融存款帳戶，係作為存戶個人財產保管之用，與存戶之
    存摺、提款卡及密碼相結合，其專屬性、私密性甚高，除非
    本人或與本人具密切之關係者，難認有何理由可自由流通使
    用該存摺、提款卡及密碼，而一般人亦均應有妥為保管存摺
    、提款卡及密碼，以防止被他人冒用之認識，縱有特殊情況
    偶有將存摺、提款卡及密碼交付他人之需，亦必深入瞭解其
    用途後再行提供使用，此為吾人日常生活經驗與事理；且觀
    諸現今社會上，詐騙者蒐購人頭帳戶，持以作為詐欺取財犯
    罪所得掩飾之用，常有所聞，出租帳戶予非親非故之人，受
    讓人可能係為從事詐欺犯罪，已屬人盡皆知之事，被告自陳
    ：將其所有之中華郵政股份有限公司基隆碇內郵局帳戶以及
    中國信託商業銀行基隆分行之帳戶之金融卡及密碼，以每月
    5,000 元之代價，交予姓名年籍不詳之賴姓男子等語，復以
    被告與一般人相較，並無較低注意能力之情事，是被告應可
    預見出租帳戶，他人恐將利用其金融機構帳戶，作為詐欺犯
    罪使用，竟仍將事實欄所示帳戶之存摺、提款卡及密碼等提
    領工具交付予不熟識之人，供詐欺集團作為上開詐欺取財犯
    罪使用，其幫助他人犯詐欺取財罪之犯意至明，則被告幫助
    犯詐欺取財之犯行堪以認定。
三、次按幫助犯之成立，主觀上行為人須有幫助故意，客觀上須
    有幫助行為，意即須對於犯罪與正犯有共同之認識，而以幫
    助之意思，對於正犯資以助力，而未參與實施犯罪之行為者
    ，最高法院75年度臺上字第1509號、88年度臺上字第1270號
    判決意旨參照。本件被告將其申請開立金融帳戶之存摺、金
    融卡、密碼等物交付與賴姓男子轉供詐欺集團使用，使該詐
    欺集團作為對被害人實行詐欺取財犯罪之取款工具，顯係基
    於幫助他人實行詐欺取財犯罪之犯意，且所為提供金融帳戶
    之行為，亦屬刑法詐欺罪構成要件以外之行為，是核被告所
    為，係犯刑法第30條第1 項、刑法第339 條第1 項之幫助詐
    欺取財罪。而被告1 次提供上開2 個金融帳戶幫助他人不法
    使用，屬單純一罪。臺灣基隆地方法院檢察署移送併案審理
    被告交付中國信託商業銀行予賴姓男子部分，雖未據檢察官
    聲請簡易判決處刑，惟應為聲請簡易判決處刑效力所及，本
    院自得併予審理。再被告行為僅止於幫助，爰依刑法第30條
    第2 項規定，按正犯之刑減輕之。又上開詐欺集團之數次詐
    欺取財犯行，犯意各別，應分論併罰，惟被告係以一提供帳
    戶之幫助行為，同時幫助詐欺集團詐得前揭被害人財物，係
    一行為而觸犯2 個幫助詐欺取財既遂罪，為想像競合犯，應
    從一幫助詐欺取財既遂罪處斷，故被害人乙○○將款項匯入
    被告中國信託商業銀行帳戶之部分，雖亦未據檢察官聲請簡
    易判決處刑，惟與聲請簡易判決處刑部分有想像競合犯關係
    ，應為聲請簡易判決處刑之效力所及，本院自得併予審理。
四、原審以被告罪證明確，予以論罪科刑，固非無見，惟原審就
    移送併辦部分未及審酌，自有未洽。檢察官上訴意旨指摘原
    判決不當，為有理由，自應由本院撤銷原審判決，另為判決
    。爰審酌被告為圖不法利益，以高價提供2 份帳戶予不法詐
    騙分子使用，致被害人受有嚴重損害，並使犯罪追查趨於複
    雜，影響社會正常交易安全及秩序非微，法治觀念顯有偏差
    ，另被告雖於警詢時否認犯行，然於偵查中已坦認確係以高
    價提供帳戶予他人使用，堪認尚有悔悟之心，且被告前無犯
    罪紀錄，此有臺灣高等法院被告前案紀錄表供參等一切情狀
    ，量處如主文所示之刑，並諭知易科罰金之折算標準。又被
    告提供予犯罪集團成員使用之上開銀行帳戶之存摺、金融卡
    等物，因未扣案，無從證明現猶存在，為免將來執行發現困
    難，爰不另為沒收之諭知，一併敘明。
五、第二審被告經合法傳喚，無正當之理由不到庭者，得不待其
    陳述，逕行判決，刑事訴訟法第371 條定有明文。又對於簡
    易判決處刑不服而上訴者，得準用上開規定，此觀諸刑事訴
    訟法第455 條之1 第3 項之規定自明。本案被告經本院合法
    傳喚，有卷附送達證書可憑，其於審判期日無正當理由未到
    庭，爰不待其陳述，逕為一造辯論判決。
據上論斷，應依刑事訴訟法第455 條之1 第1 項、第3 項、第36
9 條第1 項前段、第364 條、第371 條、第299 條第1 項前段，
刑法第30條第1 項前段、第2 項、第339 條第1 項、第55條、第
41條第1 項前段，刑法施行法第1 條之1 ，判決如主文。
本案經檢察官丁○○到庭執行職務。
中    華    民    國    98    年    6     月    8     日
               刑事第三庭審判長法  官  鄭景文
                               法  官  陳姵君
                               法  官  黃永定
以上為正本係照原本作成。
本件判決不得上訴。
中    華    民    國    98    年    6     月    8     日
                               書記官  劉珍珍
附錄論罪法條：
刑法第339條
I意圖為自己或第三人不法之所有，以詐術使人將本人或第三人
  之物交付者，處5 年以下有期徒刑、拘役或科或併科1 千元以
  下罰金。
II以前項方法得財產上不法之利益或使第三人得之者，亦同。
III前二項之未遂犯罰之。


司法院資訊處製作；財團法人民間司法改革基金會備份。
